臺灣高等法院高雄分院刑事判決　　　　 94年度上訴字第266號
上　訴　人
即　被　告　甲○○
選任辯護人　林樹根　律師
　　　　　　邱麗妃　律師
　　　　　　莊雯琇　律師
上列上訴人因違反毒品危害防制條例案件，不服臺灣高雄地方法
院93年度訴字第1257號中華民國94年1月18日第一審判決（起訴
案號：臺灣高雄地方法院檢察署93年度偵字第2337號），提起上
訴，本院判決如下：
     主  文
原判決撤銷。
甲○○販賣第一級毒品，累犯，處有期徒刑捌年，扣案海洛因壹
小包（淨重零點捌捌公克、包裝重零點公克）、安非他命壹小
包（驗前毛重零點陸公克、驗後毛重零點伍公克）均沒收銷毀之
，扣案NOKIA 牌8250型行動電話壹具（序號：0000000000），販
毒所得新台幣伍仟元，均沒收。
     事  實
一、甲○○前因違反麻醉藥品管理條例案件，經本院以82年度上
    訴字第910 號判處有期徒刑2 年10月，經最高法院以82年度
    臺上字第4056號判決上訴駁回確定，又因違反肅清煙毒條例
    案件，經本院以83年度上訴字第955 號判處有期徒刑3 年、
    6 月確定，並經原審以83年度聲字第1463號裁定應執行有期
    徒刑3 年4 月確定，上開2 案接續執行，於民國82年10月9
    日入監執行，於84年8 月28日假釋付保護管束，嗣經撤銷假
    釋，於89年2 月22日入監執行殘刑3 年9 月26日，於91年5
    月13日假釋付保護管束，於92年10月26日保護管束期滿，以
    已執行完畢論。詎仍不知悔改，明知海洛因、安非他命業經
    毒品危害防制條例列為第一級、第二級毒品，不得製造、販
    賣、運輸、轉讓、施用或持有，竟基於販賣第一級毒品海洛
    因以營利之犯意，於93年1 月26日18時51分許，由欲購買毒
    品之王昭樑（另案偵辦）以0000000000號行動電話門號撥打
    甲○○所有之0000000000號行動電話，約定購買毒品之數量
    、價格及交易地點後，同日19時17分許，在高雄縣鳳山市○
    ○○路179 號「萊爾富超商」前，甲○○以新台幣（下同）
    5,000 元之代價，將第一級毒品海洛因1 小包（淨重0.88公
    克、包裝重0.3 公克）販售予王昭樑，於上址交付海洛因之
    際，同時基於轉第二級毒品安非他命之犯意，將第二級毒品
    安非他命1 小包（驗前毛重0.6 公克、驗後毛重0.5 公克）
    一併贈與轉讓予王昭樑後，於同日19時20分許為現場埋伏員
    警當場查獲。並扣得海洛因、安非他命各1 小包，甲○○所
    有供販毒所用之NOKIA 牌8250型行動電話（序號：00000000
    00號，插卡門號0000000000號SIM 卡使用）1 具及販毒所得
    5,000 元。
二、案經高雄縣政府警察局鳳山分局報請台灣高雄地方法院檢察
    署檢察官偵查起訴。
     理  由
壹、證據能力部分：
一、按被告以外之人（含共同被告、共犯、被害人、證人等）於
    審判外之言詞或書面陳述，除法律有規定者外，不得作為證
    據，新修正刑事訴訟法第159 條固定有明文，考諸上開規定
    之立法意旨，係在排除傳聞證據，落實直接審理主義、言詞
    審理主義，及確保當事人之反對詰問權。又被告以外之人於
    司法警察官、司法警察調查中之陳述，性質上固屬傳聞證據
    ，惟依刑事訴訟法第229 條至第231 條之1 之規定，司法警
    察官、司法警察具有調查犯罪嫌疑人犯罪情形及蒐集證據等
    職權，若其等所作之筆錄毫無例外全無證據能力，當有悖於
    刑事訴訟實體真實發見之訴訟目的，是為補救上開採納傳聞
    法則，造成之不合理情形，另增訂刑事訴訟法第159 條之2
    ：「被告以外之人於檢察事務官、司法警察官或司法警察調
    查中所為之陳述，與審判中不符時，其先前之陳述具有較可
    信之特別情況，且為證明犯罪事實存否所必要者，得為證據
    」，是於符合前開法律所列條件下，仍承認上開供述之證據
    適格，合先敘明。
二、辯護意旨雖指稱：證人王昭樑於警詢時之證述，屬被告以外
    之人於審判外之陳述，無證據能力，不得作為證據等語。惟
    按刑事訴訟法第159 條之2 規定所謂具有可信之特別情況，
    屬證據能力要件，法院應比較前後陳述之外部情況，例如：
    證人是否受到外力干擾、威嚇或利誘，以判斷何者較自然可
    信而言，至於證人之陳述是否可採，係屬證據證明力層次，
    要與證據能力無關。查，證人王昭樑於司法警察調查中所為
    關於被告販賣毒品之陳述，與其偵查及原審審判中否認向被
    告購買毒品之證述前後不一致，然證人王昭樑原審審理時到
    庭證稱該日警詢時並未有何遭強暴、脅迫等違法取證情事，
    且警詢均以一問一答方式全程連續錄音進行，堪認證人王昭
    樑於警詢時之陳述，確係出於任意性無訛，未受其他外部情
    形之干擾。再參以被告與證人王昭樑該日遭員警以現行犯逮
    捕後至製作警詢筆錄期間，均與被告隔離，直至由警局移送
    高雄地方法院檢察署時始同坐1 台警備車，在高雄地方法院
    檢察署時亦在同一拘留室（見原審卷第129 、130 頁），衡
    之當事人或證人於案發時，在較少權衡利害得失或受他人干
    預之狀況下所為之供述或證述，依經驗法則，均較符合真實
    ，故除有事證可證明當事人或證人嗣後更異之詞與事實相符
    或其初供係屬虛偽者外，自較之事後幾經評估翻異之詞可採
    ，佐此各端，以證人王昭樑製作警詢筆錄之客觀環境與其在
    偵、審中相較，證人王昭樑在警訊中是具有可信之特別狀況
    ，且其所證述關於向被告購買毒品之情狀，為證明被告販賣
    毒品之犯罪所必要，其警詢中陳述，具有證據能力，自得為
    證據。
貳、實體部分：
一、訊據上訴人即被告甲○○矢口否認有何販賣第一級毒品海洛
    因、轉讓第二級毒品安非他命犯行，辯稱：伊與王昭樑相約
    係因王昭樑大哥要借伊5,000 元，伊不知道王昭樑身上有攜
    帶毒品云云。經查：
    （一）被告於上述時地販賣毒品予王昭樑乙節，業據證人王
          昭樑於警詢中證述：「（該毒品是何人所有？來源為
          何？）該毒品是我向綽號「阿田」購買的；（你於何
          時、地、何價錢向綽號「阿田」的男子購買？如何買
          賣？）我於93年1 月26日19時17分許，在高雄縣鳳山
          市○○○路179 號萊爾富超商前以5,000 元向綽號「
          阿田」的男子購買的，我親自將5,000 元當面點交給
          「阿田」，「阿田」亦當面將毒海洛因品交給我，安
          非他命是「阿田」附贈給我的，過沒多久就被警方查
          獲；（警方於93年1 月26日19時20分許在高雄縣鳳山
          市○○○路179 號萊爾富超商前查獲之男子甲○○，
          是否就是你所指的阿田？）經我當場指認是綽號「阿
          田」沒錯；（你購買毒品前是否有以電話向甲○○聯
          絡？）我持朋友「黑仔」的0000000000號行動電話，
          於93年1 月26日18時51分在高雄市○○路邊打電話給
          甲○○；通話內容為：「阿田」，我是阿樑，我要向
          你拿5 張（即新台幣5,000 元）號仔（即海洛因）；
          （你與甲○○有無在電話中相約於何時、地交易毒品
          ？）電話中沒有說到見面地點，我第1 次向甲○○買
          毒品就已在鳳山市○○○路179 號萊爾富超商前見過
          面，所以我在電話中就未與甲○○約定見面交易毒品
          的地點，而是直接去該處找他」等語（見警卷第7 、
          9 頁背面），核與證人即查獲員警胡南煌、劉立裕在
          偵查中及原審時證述：「渠等當日是執行便衣防搶勤
          務，鳳山市○○○路179 巷萊爾富超商是治安重點，
          所以當日渠等在該處埋伏。過程中看到2 人，1 位是
          被告，1 位是王昭樑，渠等距離被告2 人約5 至10公
          尺，親眼看見2 人有近距離交換物品的動作，王昭樑
          從被告手中接到衛生紙包的東西之後拿數張千元紙鈔
          給被告，交易完成後2 人分往不同方向離開，渠等就
          上前表明警察身分欲進行盤查，王昭樑不理會繼續往
          前走，並順手將衛生紙包的東西丟在地上，渠等打開
          衛生紙包看，研判為毒品，當場問王昭樑是何物，王
          昭樑亦說是毒品，渠等將王昭樑以現行犯逮捕後，將
          王昭樑帶至一旁詢問毒品來源，王昭樑即說是剛向被
          告買的。被告被依現行犯逮捕後附帶搜索其褲子口袋
          ，扣得現金5,000 元」等語（見原審卷第96至106 頁
          ）相符；證人王昭樑雖於偵查及原審審理中翻異前詞
          ，證稱：「被告打電話給我大哥，我大哥說要借錢給
          甲○○，我才拿錢過去」云云（見偵查卷第15頁、原
          審卷第131 頁）。惟查，證人王昭樑於警詢中，就交
          易毒品之時間、地點、價格、經過情形等細節，供述
          十分詳盡具體，因此證人王昭樑此部分之陳述並無矛
          盾或瑕疵；反觀被告於偵查及原審審理中，改稱當天
          要去還錢云云，然其於警詢中證稱：「（據甲○○供
          稱於1 月25五日打麻將輸錢，向綽號「小榮」的哥哥
          開口借錢，你哥哥是否有叫你拿錢借給甲○○？）沒
          有。（小榮的哥哥是何人？）沒有這個人。（你有無
          哥哥？你哥哥是否認識甲○○？）我有一個哥哥名王
          昭棟，完全不認識甲○○」等語明確（見警卷第11頁
          背面），繼於原審審理中則證稱：「係1 月26日下午
          約5 、6 時許，伊大哥（並非親兄弟，伊亦不知其真
          實姓名）在租屋之高雄市○○路大樂大賣場附近交付
          5,000 元給伊，要伊拿去借被告，伊去大哥前開租屋
          處拿錢時，有以0000000000號行動電話打電話給伊大
          哥聯絡」云云（見原審卷第131 至133 頁），然經細
          繹卷附證人王昭樑使用之行動電話門號0000000000號
          93年1 月26日雙向通聯記錄，該支行動電話於93年1
          月26日17時並無通聯記錄顯示，迄至18時6 分及18時
          27分分別有發話記錄，受話對象均係被告使用之門號
          0000000000號，同日18時36分及41分雖另有2 次發話
          紀錄，然該2 次發話之基地台位置則分別在高雄市三
          民區○○路、苓雅區○○○路，與證人王昭樑原審審
          理時稱該日下午5 、6 時許在高雄市○○路向伊大哥
          拿錢等節，不僅時間不符，證人所在發話之基地台位
          置亦與其所稱之明誠路一帶相距甚遠，顯見其原審審
          理中之證述純係杜撰迴護之詞，不足採信。況其稱在
          警詢中指證被告販賣毒品係因員警以較輕之刑責利誘
          ，然其對於為何虛偽指證被告販賣毒品會使己身受到
          較輕刑責之理由，前後供詞反覆，有悖離常情，實不
          足採信。足徵證人王昭樑在偵訊及原審審理中所為之
          證述，應係受到較多外力之干預，而為迴護被告之飾
          詞，是自以其先前在司法警察機關所為之陳述，較其
          後在偵查及原審審理中所為之證述，更為可信。被告
          於本院審理時聲請再傳訊證人王昭樑到庭作證，經核
          顯無傳訊之必要，併此明。
    （二）又扣案之白色粉末1 小包，經送請法務部調查局鑑驗
          結果，認含海洛因成分，淨重0.88公克，包裝重0.3
          公克，有法務部調查局調科壹字第220016668 號鑑定
          通知書1 紙存卷供參（見原審卷第29頁）；扣案晶體
          1 小包，經送高雄醫學大學附設中和紀念醫院檢驗結
          果，呈甲基安非他命陽性反應，驗前毛重0.6 公克，
          驗後毛重0.5 公克，有該醫院93年6 月8 日編號9306
          之82號檢驗報告在卷足憑，是被告販賣之物確屬第一
          級毒品海洛因及轉讓之物確實第二級毒品安非他命無
          訛。此外，復有扣案之海洛因、安非他命各1 小包，
          被告所有供本件犯罪所用之上述行動電話1 具可資佐
          證。
    （三）按海洛因毒品害人匪淺，政府懸為禁令，禁止非法施
          用買賣，若非有利可圖，當無甘冒重典而販賣之理，
          且販賣毒品係屬違法行為，非可公然為之，不論是瓶
          裝或紙包之毒品，均可任意分裝增減其分量，而每次
          買賣之價量，亦隨時依雙方關係之深淺、當時之資力
          、需求程度及對行情之認知等因素，機動地調整，販
          賣之利得，除經坦承犯行，或價量俱臻明確外，委難
          查得實情，職是之故，即使未經查得實際販賣之利得
          ，但除非別有事證，足認係按同一價量委買或轉售，
          確未牟利外，尚難執此遽認非法販賣之證據有所未足
          ，而諉無營利之意思，或阻卻販賣犯行之追訴（最高
          法院87年台上字第3164號判決參照）。本案被告與證
          人王昭樑既非至親，苟無利得，被告豈會甘冒被查緝
          法辦重刑之危險，平白無端販毒予證人王昭樑，是被
          告販入毒品價格必較售出價格低廉，而有從中賺取差
          價牟利之意圖及事實，殆無疑義。
    （四）綜上所述，被告所辯上情，無非卸責之詞，不足採信
          。本件事證明確，被告犯行，堪以認定。
二、按海洛因、安非他命分屬毒品危害防制條例第2 條第2 項所
    稱之第一級毒品、第二級毒品。核被告所為，係犯毒品危害
    防制條例第4 條第1 項之販賣第一級毒品罪及第8 條第2 項
    之轉讓第二級毒品罪。被告先後持有第一、二級毒品之行為
    ，本應以持有論，惟其持有之後，進而販賣、轉讓，其持有
    之低度行為，應為販賣、轉讓之高度行為所吸收，均不另論
    罪。起訴書原認被告所為，係犯毒品為防制條例第8 條第1
    項之轉讓第一級毒品罪及同條第2 項之轉讓第二級毒品罪，
    惟檢察官於原審蒞庭實施公訴時變更起訴法條，認被告所為
    ，係犯同條例第4 條第1 項之販賣第一級毒品罪及同條第2
    項之販賣第二級毒品罪，然被告係無償轉讓並交付第二級毒
    品安非他命予王昭樑，並無販賣第二級毒品之情事，已如前
    述，是公訴檢察官此部分變更起訴法條尚有未洽。至於被告
    販賣第一級毒品部分，其起訴之基本事實同一，檢察官於原
    審已變更起訴法條，本院自得予以審判。又被告以上所犯販
    賣第一級毒品、轉讓第二級毒品2 罪間，係一行為觸犯2 罪
    名，應依想像競合犯之規定，從一重之販賣第一級毒品罪處
    斷。另被告前因違反麻醉藥品管理條例案件，經本院以82年
    度上訴字第910 號判處有期徒刑2 年10月，經最高法院以82
    年度臺上字第4056號判決上訴駁回確定，又因違反肅清煙毒
    條例案件，經本院以83年度上訴字第955 號判處有期徒刑3
    年、6 月確定，並經原審以83年度聲字第1463號裁定應執行
    有期徒刑3 年4 月確定，上開2 案接續執行，於82年10月9
    日入監執行，於84年8 月28日假釋付保護管束，嗣經撤銷假
    釋，於89年2 月22日入監執行殘刑，於91年5 月13日假釋付
    保護管束，於92年10月26日保護管束期滿，以已執行完畢論
    等情，有台灣高等法院被告全國前案紀錄表1 紙在卷可按，
    其於5 年內再犯本件最重本刑為有期徒刑以上之罪，為累犯
    ，本應依刑法第47條之規定，加重其刑，惟因所犯毒品危害
    防制條例4 條第1 項之罪法定本刑為死刑、無期徒刑，依刑
    法第64條、第65條之規定，不得加重，僅就法定罰金刑部分
    加重其刑。另衡以被告販賣第一級毒品海洛因而使毒品氾濫
    ，行為固無足取，然其販賣之數量非鉅、次數非繁，且僅販
    賣予1 人，而所得亦非甚鉅，苟以其犯罪情節與報紙經常刊
    載查獲販賣毒品之重量達數公斤、數10公斤甚或上百公斤者
    相較，其惡性尚非重大不赦，若科處法定最低刑度即無期徒
    刑，猶嫌過重，法重情輕，犯罪情狀尚堪憫恕，爰依刑法第
    59條規定酌減其刑，並依法先加後減之。另92年6 月6 日修
    正公布，並於93年1 月9 日生效施行之毒品危害防制條例第
    8 條第4 項，固新增轉讓毒品達一定數量者，加重其刑至2
    分之1 之規定，且行政院依該條例第8 條第6 項所訂定之「
    轉讓持有毒品加重其刑之數量標準」第2 條第1 項第3 款，
    則規定轉讓第一級毒品淨重達5 公克以上，轉讓第二級毒品
    淨重達10公克以上，均加重其刑2 分之1 ，惟本件被告轉讓
    之第二級毒品淨重未達前揭標準，故無上揭加重其刑規定之
    適用，附此敘明。
三、原審予以被告論科，固非無見，惟查(一)被告同時交付販賣之
    第一級毒品海洛因1 小包及無償轉讓之第二級毒品安非他命
    1 小包予王昭樑，係一行為觸犯2 罪名，應依想像競合犯之
    規定，從一重之販賣第一級毒品罪處斷。而原判決認被告以
    上所犯2 罪間，犯意各別，罪名互殊，予以分論併罰，即有
    適用法則不當之失，自有未合。(二)被告販賣毒品所得5,000
    元，既經扣案，自得以宣告沒收，並無一部或全部不能沒收
    ，以其財產抵償之問題，而原判決主文欄竟諭知「販毒所得
    新台幣5,000 元沒收，如一部或全部不能沒收，以其財產抵
    償之」，亦有未合。被告上訴意旨，仍執前詞，否認犯罪，
    固無足取，然原判決既有上述可議，自應由本院將原判決撤
    銷改判。審酌被告正值壯年，不思以勞力謀生，竟為獲取非
    法利益，於明知海洛因、安非他命之成癮性下，猶販售、轉
    讓毒品，戕害他人身心健康，對社會治安危害至鉅，雖其所
    販賣之次數及數量與所得非鉅，然其犯後卻飾詞否認犯行，
    未有悔意，復衡其犯罪之動機、目的、手段及所生之危害等
    一切情狀，量處如主文第2 項所示之刑，以資懲儆。扣案之
    海洛因1 小包（淨重0.88公克）、安非他命1 小包（驗前毛
    重0.6 公克，驗後毛重0.5 公克），分別為第一、二級毒品
    ，海洛因包裝重0.3 公克，因其無法與毒品剝離，應視同毒
    品，均應依毒品危害防制條例第18條第1 項前段之規定宣告
    沒收銷燬之。扣案之NOKIA 牌8250型行動電話（序號000000
    0000）1 具，為被告所有，已經其供明在卷，且為供其販賣
    毒品聯絡所用之物，應依毒品危害防制條例第19條第1 項之
    規定沒收之，而被告販賣第一級毒品所得5,000 元，亦應依
    同條例第19條第1 項規定宣告沒收。至扣案摩托羅拉牌V808
    8 型行動電話1 具（序號歸零，插卡門號0000000000號SIM
    卡使用），為證人王昭樑使用與被告聯絡交易毒品事宜之行
    動電話，既非被告所有，爰不予宣告沒收。又鑑耗之毒品既
    已滅失，自無宣告沒收銷燬之必要，併此明。
據上論斷，應依刑事訴訟法第369 條第1 項前段、第364 條、第
299 條第1 項前段，第300 條，毒品危害防制條例第4 條第1 項
、第8 條第2 項、第18條第1 項前段，第19條第1 項，刑法第11
條、第55條、第47條、第59條，判決如主文。
本案經檢察官彭南雄到庭執行職務。
中　　華　　民　　國　　94　　年　　5 　　月　　5 　　日
                  刑事第三庭    審判長法  官  周賢銳
                                      法  官  黃仁松
                                      法  官  謝宏宗
以上正本證明與原本無異。
如不服本判決應於收受本判決後10日內向本院提出上訴書狀，其
未述上訴理由者，並得於提起上訴後10日內向本院補提理由書
狀（均須按他造當事人之人數附繕本)「 切勿逕送上級法院」。
中　　華　　民　　國　　94　　年　　5 　　月　　6   　日
                                書   記　 官  賴梅琴
附錄本判決論罪之法條：
毒品危害防制條例第4條第1項
製造、運輸、販賣第一級毒品者，處死刑或無期徒刑；處無期徒
刑者，得併科新臺幣1千萬元以下罰金。
毒品危害防制條例第8條第2項
轉讓第二級毒品者，處6 月以上5 年以下有期徒刑，得併科新臺
幣70萬元以下罰金。
                                                      Ｆ
